---
title: "Proyecto 1"
author: "Marco Ramirez, Estuardo Hernandez, Alfredo Quezada"
date: "2022-08-12"
output: html_document
---

```{r setup, include=FALSE}
knitr::opts_chunk$set(echo = TRUE)
```

## Proyecto 1

Para la elaboracion de este proyecto fue necesario descargar los datos de los establecimientos educativos de todo el pais, especificamente de los centros que lleguen a nivel diversificado. Proporcionados por mineduc (https://www.mineduc.gob.gt/BUSCAESTABLECIMIENTO_GE/)
Donde compilamos todos los centros para generar un CSV con los datos crudos.

```{r}
db<-read.csv('DatosCrudos.csv')
head(db)


```
El cual cuenta con `r nrow(db)` filas y `r ncol(db)` columnas, las cuales son detalladas en el code book, ubicado en el repositorio.




### Diccionario de Variables: 

¿Que contiene el conjunto de datos?

Dentro de los datos se encuentran un listado detallado de los establecimientos educativos del pais, cabe destacar que cada uno de estos conjuntos de datos se encuentran distribuidos por departamento, es decir que se encontraban en un conjunto los datos correspondientes al departamento de Guatemala, en otro conjunto de datos los correspondientes a Izabal, por hacer mencion y asi seguidos con cada uno de los 22 departamentos del pais. 

Cada conjunto de datos contenian las siguientes variables: 

1. CODIGO: Esta es una variable de forma "chr", en el cual se encuentran listados los codigos de registro de cada uno de los centros educativos. 

2. DISTRITO: Esta es una variable de forma "chr", en el cual podemos ver como se encuentran listados los centros educativos en base al distrido en el que se encuentran

3. DEPARTAMENTO: Como su nombre lo indica, esta variable muestra el nombre del departamento en el que se encuentra en establecimiento educativo.

4. MUNICIPIO: Como su nombre lo indica, se listan de manera ordenada el nombre del municipio en el que se encuentran ubicados los establecimientos.

5. ESTABLECIMIENTO: En esta variable se lista de manera ordenada el nombre del centro educativo, el nombre bajo el cual esta registrado. 

6. DIRECCION: En esta variable se encuentra la ubicacion fisica del centro estudiantil, la ubicacion en la cual se encuentra establecido. 

7. TELEFONO: Como su nombre lo indica, se encuentra listado el numero de telefono que tiene el centro educativo, en algunos datos no se fue proporcionado, por eso se encuentra bajo N/A.

8. SUPERVISOR: En esta variable se encuentra el nombre de la persona que designada por el MINEDUC para supervisar al centro estudiantil.





### Limpieza de datos

El primer dato a limpiar fue la columna telefono, la particuluridad que tenia esta columna es que muchos centros educativos habian ingresado el numero de telefono de manera incorrecta por ello lo que se realizo fue lo siguiente:
* Verificar que todos los numeros sean de 8 digitos
* Eliminar guiones y/o espacios entre los numeros
* Dejar un solo numero telefonico de 8 digitos
* Verificar que sean numeros

```{r}
db$TELEFONO<-gsub("-","",as.character(db$TELEFONO))


db$TELEFONO<-ifelse(nchar(db$TELEFONO)<8,NA,substr(db$TELEFONO, 1, 8))

```

Tras realizar lo anterior los datos de telefono han sido limpiados.


De igual forma, se realizo una limpieza para la columna de Director: 

```{r}
db[db$DIRECTOR == "---" & !is.na(db$DIRECTOR), ]$DIRECTOR <- NA

db[db$DIRECTOR == "--" & !is.na(db$DIRECTOR), ]$DIRECTOR <- NA

db[db$DIRECTOR == "." & !is.na(db$DIRECTOR), ]$DIRECTOR <- NA

```

De esta manera nos estamos asegurando de que la variable *Director* ya no cuenta con espacios en los que se encuentre un caracter diferente a la que no sea "N/A", porque asi nos asegurabamos que cualquier dato que fuera diferente a NA pueda ser visto y trabajado de la misma forma que un NA. 

